【裁判字號】    91,交聲,453
【裁判日期】    920117
【裁判案由】    聲明異議
【裁判全文】
臺灣臺南地方法院交通事件裁定                    九十一年度交聲字第四五三號
    移送機關  交通部公路總局嘉義區監理所麻豆監理站
    受處分人
    即異議人  甲○○
右列受處分人因違反道路交通管理處罰條例案件，對於交通部公路總局嘉義區監理所
麻豆監理站九十一年十一月一日所為之裁決處分（處分案號：麻監裁罰字第裁七五—
Ｖ00000000號）聲明異議，本院裁定如左：
    主  文
異議駁回。
    理  由
一、聲明異議意旨略以：受處分人即異議人甲○○於民國九十一年四月間，因其所有
    之車牌號碼Ｃ九—五八０二號自用小客車之號牌失竊後，至移送機關即交通部公
    路總局嘉義區監理所麻豆監理站換發新號牌，但依規定需將該小客車之所有違規
    罰鍰繳清始能辦理，然因異議人當時所帶現金不夠，且其住處往返監理站需費時
    一個多小時，而承辦人員亦稱可以易處吊扣駕駛執照之方式代替罰鍰之繳納，所
    以異議人乃將其中兩張違規罰單，以辦理易處吊扣駕駛執照之方式處理。後來異
    議人於九十一年九月一日上午十一點二十分左右，又駕駛車牌號碼八Ｒ—一七一
    一號自用小客車（即前述原車牌號碼Ｃ九—五八０二號自用小客車），行經屏東
    縣枋寮鎮省道台一線公路與大東路之交岔路口時，為警查獲其係駕駛執照吊扣期
    間駕車，乃依規定舉發而使其應受罰鍰、吊銷駕駛執照，且需一年後才可再行考
    照等處罰。然其僅因先前身上現金不夠，而無法全部繳清罰鍰，且其亦不識相關
    法令，如今竟要因此而受罰錢、罰吊銷駕駛執照、罰一年後才能重考及罰大、小
    照均吊銷等處罰，實有一罪四罰之不合理情形，是異議人不服該裁處，而提起本
    件異議。
二、按汽車駕駛人，駕駛執照吊扣期間駕車者，處新臺幣六千元以上一萬二千元以下
    罰鍰，並吊銷其駕駛執照；又汽車駕駛人，曾依本條例其他各條規定吊銷駕駛執
    照者，一年內不得考領駕駛執照；另汽車所有人、駕駛人違反道路交通管理，經
    主管機關裁決後逾期未向管轄地方法院聲明異議，或其聲明異議經法院裁定確定
    ，而不依裁決或裁定繳納罰鍰者，按其罰鍰數額，易處吊扣汽車牌照或駕駛執照
    一個月至三個月；至汽車駕駛人因違反本條例之規定，受吊銷駕駛照處分時，吊
    銷其持有各級車類之駕駛執照，道路交通管理處罰條例第二十一條第一項第七款
    、第四項、第六十七條第三項、第六十五條第一項第三款及第六十八條分別定有
    明文。
三、經查：
    （一）受處分人即異議人甲○○並不否認於九十一年九月一日上午十一點二十分
          左右，在其駕駛執照吊扣期間，竟仍駕駛車牌號碼八Ｒ—一七一一號自用
          小客車，而於行經屏東縣枋寮鎮省道台一線公路與大東路之交岔路口時為
          警查獲等事實，且有屏東縣警察局屏警交字第Ｖ00000000號舉發
          違反道路交通管理事件通知單一份在卷足憑，故異議人於前述時、地，有
          駕駛執照吊扣期間駕車之違規行為，應堪認定。
    （二）其次，受處分人即異議人甲○○所有之前述小客車（原為車牌號碼Ｃ九—
          五八０二號，後變更為車牌號碼八Ｒ—一七一一號），係於九十一年四月
          十八日，因號牌失竊登記，而至移送機關即交通部公路總局嘉義區監理所
          麻豆監理站辦理車牌遺損換牌手續，而關於舉發無照駕車行駛公路部分，
          經查異議人之駕照於九十一年四八日至九十一年十月七日辦理易處吊扣手
          續，復於九十一年九月一日違規，經裁罰駕照吊扣期間駕車等情，則有移
          送機關九十一年十二月九日九一嘉監麻字第九一一七三四三號函及所附之
          違規查詢表、汽車駕照基本資料表、汽車異動歷史查詢表一份附卷可參。
          顯見異議人之小型車之合格駕駛執照，於九十一年四八日至九十一年十月
          七日之期間內，係屬吊扣期間，而如前述，異議人於九十一年九一日，又
          駕駛小客車於道路上行駛，故其上開駕車行為，確屬駕駛執照吊扣期間駕
          車之違規行為無疑。
    （三）至易處吊扣駕駛執照之相關規定，係駕駛人違反道路交通管理處罰條例之
          處罰規定，而需受罰鍰之處分時，違規駕駛人不依規定繳納罰鍰之替代處
          罰方式，假若違規駕駛人之資力足以支付所受處分之罰鍰金額，而其仍不
          願繳納罰鍰時，亦得選擇易處吊扣駕駛執照，就此觀點視之，易處吊扣駕
          駛執照，實屬對於違規駕駛人之有利規定。又違規駕駛人之資力足以支付
          所受處分之罰鍰金額時，其是否選擇易處吊扣駕駛執照之處分，則亦屬違
          規駕駛人之權利，監理機關並無任意代其選擇之權。另易處吊扣駕駛執照
          ，既係違規駕駛人不依規定繳納罰鍰之替代處罰方式，則辦理易處吊扣駕
          駛執照之違規駕駛人，於駕駛執照吊扣期間，其駕駛資格本應受到嚴格之
          限制，否則即失去其替代處罰之意義，且違規駕駛人於易處吊扣駕駛執照
          期間，如再度駕車於道路上行駛，其可責性本即較一般駕駛人來得大，且
          其違規情節，亦異於一般未考領駕駛執照而駕車之違規行為，故道路交通
          管理處罰條例第二十一條第一項第七款、第四項、第六十七條第三項等條
          文，規定汽車駕駛人，駕駛執照吊扣期間駕車者，處新臺幣六千元以上一
          萬二千元以下罰鍰，並吊銷其駕駛執照，且一年內不得考領駕駛執照，經
          核亦屬相當，而無違反比例原則之情形。再者，前述多項處罰規定，亦係
          增進行車安全與維護交通秩序所必須之處罰手段，且上開規定之處罰內容
          ，係就罰鍰、吊銷執照及限制重行考照期間等不同性質之事項分別處罰，
          以加重駕駛執照吊扣期間者之限制，以期達成增進行車安全及維護交通秩
          序之目的，故前開多項不同性質事項之處罰規定，經核亦無一罪多罰之情
          事。
    （四）從而，受處分人即異議人甲○○於本違規事件之前，依照其前往監理機關
          辦理更換號牌之各項情事判斷，而決定就其中兩張違規單辦理易處吊扣駕
          駛執照，顯係其自行所選擇，而當時之承辦人員僅能告知其得以此等方式
          ，替代罰鍰之繳納，但因最後之決定權仍在異議人，況異議人係考有合格
          駕駛執照之人，而且經常駕車於道路上行駛，其對於相關交通法令之規定
          ，本有熟悉注意之義務，故異議人尚難推稱其不識相關法令，而將原先辦
          理易處吊扣之決定責任，歸咎於承辦人員。其次，異議人先前既已辦理易
          處吊扣，而免除數千元罰鍰金額之繳納，則其本應受到該期間內不得再行
          駕車之限制，然其竟再度駕車於道路上行駛，而無視其駕駛執照業遭吊扣
          之事實，故其應受相關規定之處罰，亦屬當然。此外，依照右開道路交通
          管理處罰條例第六十八條：汽車駕駛人因違反本條例之規定，受吊銷駕駛
          照處分時，吊銷其持有各級車類之駕駛執照之規定，異議人受本件吊銷駕
          駛執照之處分時，即應吊銷其小型車以上之所有駕駛執照，故原處分機關
          吊銷異議人小型車以上之所有駕駛執照，亦屬於法有據。基此，異議人僅
          以其易處吊扣之過程及受有多項處罰之結果，而空言指摘原處分機關之裁
          處不當，經核尚難認為有理，是其前述所辯，亦難採信。
四、綜上所述，受處分人即異議人甲○○有於九十一年九月一日上午十一點二十分左
    右，在其駕駛執照吊扣期間，竟仍駕駛車牌號碼八Ｒ—一七一一號自用小客車，
    而行經屏東縣枋寮鎮省道台一線公路與大東路之交岔路口等事實既堪認定，則原
    處分機關即移送機關交通部公路總局嘉義區監理所台南監理站，據此並引用上開
    道路交通管理處罰條例第二十一條第一項第七款、第四項、第六十七條第三項及
    第六十八條等規定，裁處異議人罰鍰新臺幣九千元，並吊銷小型車以上駕駛執照
    ，且一年內不得重新考領駕駛執照，於法即無不當。至本件異議，經核並無理由
    ，故應予以駁回。
五、據上論斷，應依道路交通案件處理辦法第十九條，裁定如主文。
中    華    民    國      九十二      年      一        月      十七    日
                              臺灣臺南地方法院交通法庭
                                  法  官    陳  志  成
右正本證明與原本無異
如不服本裁定應於送達後五日內向本院提出抗告狀
                                  書記官    彭  建  山
中    華    民    國      九十二      年      一        月      十七    日


司法院資訊處製作；財團法人民間司法改革基金會備份。
